臺灣臺北地方法院刑事判決　　　　　　　 94年度易字第228號
　　公　訴　人　臺灣臺北地方法院檢察署檢察官
　　被　　　告　丙○○
上列被告因偽造文書案件，經檢察官提起公訴（93年度偵字第21
132 號），經院判決如下：
    主  文
丙○○連續行使從事業務之人，明知為不實之事項，而登載於其
業務上作成之文書，足以生損害於他人，處有期徒刑陸月，如易
科罰金，以佰元折算壹日。
    事  實
一、丙○○原係大華證券股份有限公司南京分公司（設於：臺北
    市中山區○○○路○段101號3 樓，下簡稱大華證券公司）營
    業員，負責受託辦理股票買賣相關業務，並保管委託人之相
    關文件，為從事業務之人。緣甲○○於民國93年1月8日起至
    同年3月5日止，先於大華證券公司開立帳戶（帳號：828- 1
    號），即授權胞姐乙○○委託丙○○代為處理帳戶內之證券
    賣賣、辦理交割及其他除開戶以外之有關之行為，期間屆至
    後，即結清帳戶內股票（尚有餘額新臺幣〈下同〉2,061,53
    3 元），並表明結束帳戶、及不再買賣股票之意。詎丙○○
    明知業經終止授權，竟基於概括犯意，自93年3 月15日起迄
    93年3 月19日止（詳如附表一所示），在前開大華證券公司
    辦公處，偽以甲○○委託買進、賣出股票之事實，並將此不
    實之事項，登載於其業務上所製作之委託書，復持以行使交
    予不知情之大華證券公司操作人員，由該操作人員將委託資
    料傳輸給台灣證券交易所或櫃檯買賣中心之主機電腦撮合成
    交而行使之。嗣因乙○○於93年3 月27日接獲丙○○傳真之
    自白書，經向大華證券公司查證，方悉上情。
二、案經被害人甲○○訴請臺北市政府警察局中山分局報告臺灣
    臺北地方法院檢察署檢察官偵查起訴。
    理  由
一、訊據被告丙○○，就任職大華證券公司營業員期間，經委託
    人丙○○終止委託意思後，仍於如附表所示之時間，在大華
    證券公司辦公處，偽造證人丙○○如附表一所示之買、賣委
    託書，行使交付搓合買賣等事實，於偵查中、本院審理時均
    自白不諱，且：
  (一)經告訴人甲○○指訴、證人乙○○證述：並未曾授權如附表
    一所示之買賣等情歷歷；
  (二)並有普通交易開戶契約（見偵1卷第7頁）、委託授權、受託
    承諾買賣證券授權書（見偵1卷第10-21頁），可認告訴人原
    授權乙○○委託被告代為處理股票買賣事宜，
  (三)被告假造告訴人委託買賣股票之事實，並將此不實之事項，
    登載於其業務上所製作之委託書後提出、行使，從事下單買
    賣股票等事實，亦有大華證券93年11月11日（九三）華證（
    南京分）字第02328號函（見偵2 卷第5頁）、大華證券93年
    12月31日（九三）華證（企）字第02653號函（見偵2卷第58
    頁）、交易明細、分戶帳歷史查詢報表（見偵1 卷第22頁、
    偵2卷第60頁）、告訴人證券存摺（見偵1 卷第23-26頁）、
    告訴人世華銀行銀行存摺（見偵1卷第27-29頁）、各次交易
    下單之委託書（見偵2卷第61-68頁）等在卷可稽。
  (四)是依上開證人、告訴人指述內容及卷附之各項文書等補強證
    據已足資擔保被告於本院調查、審理中所為之上開任意性自
    白之真實性，按據刑事訴訟法第156 條之規定，自得據被告
    前開任意性自白及各該補強證據，採信被告任意、真實之自
    白，認本件事證明確，被告犯行洵堪認定，應予依法論科。
二、按臺灣證券交易所股份有限公司營業細則增修條文第75條第
    3 項規定：證券經濟商對委託人款券採帳簿劃撥交科，並簽
    具同意書者得免辦理交割單據（非登面委託之委託書、交割
    憑單、買賣報告書等）之簽章。按被告係大華證券南京分公
    司營業員，職司受託股票買賣業務，為從事業務之人，以「
    甲○○」名義買賣股票，其交割憑單、買進賣出報告書尚毋
    需「甲○○」簽章。故被告明知甲○○並未偉窩出售如附表
    一所示之買賣，竟將此不實之事項，登載於其業務上所製作
    之大華證券股份有限公司委託書、交割憑單等文書上，持以
    行使，而為股票買賣，足生損害於大華證券及甲○○，核其
    所為，係犯刑法第216條、第215條之行使業務登載不實文書
    罪。其業務登載不實之低度行為，為行使之高度行為所吸收
    ，不另論罪。被告先後多次犯行，時間緊接，罪名與犯罪構
    成要件相同，顯係基於概括犯意為之，應依連續犯之規定論
    以一罪，並依法加重其刑。爰審酌被告於案件發生之始即主
    動告知證人乙○○，並坦然悔過，惟其偽以不實買賣之金額
    達2,512,879 元，非屬少數，且尚未償還被害人損失，並衡
    量被告其餘之犯罪動機、目的、犯罪時所受之刺激、犯罪之
    手段、犯人之生活狀況、品行、智識程度、犯人與被害人平
    日之關係、犯罪所生之危險或損害、犯罪後之態度等一切情
    狀，判處如主文所示之刑，並諭知易科罰金之折算標準，以
    示懲儆。
三、至公訴意旨另以：被告於前開任職期間，以同一於事實欄之
    方式，虛構甲○○委託賣出股票之事實，並將此不實之事項
    ，登載於其業務上所製作、如附表二之委託書後提出、行使
    ，均足以生損害於大華證券及甲○○，認被告亦涉犯刑法第
    216條、第215條之行使業務登載不實文書罪嫌等語。然：
  (一)被告未經審判證明有罪確定前，推定其為無罪；犯罪事實應
    依證據認定之，無證據不得認定犯罪事實；刑事訴訟法第15
    4 條定有明文。又不能證明被告犯行者，應諭知無罪之判決
    ，刑事訴訟法第301 條第1 項亦有明定。在告訴人指訴被告
    涉嫌犯罪之場合，縱令所訴情由依其所結合之旁證在情理上
    尚非絕非無可能，若在一般生活經驗上仍可另為其他有利被
    告之合理推斷，根據「罪證有疑、利於被告」之證據法則，
    即不得遽以片面之觀點，認為告訴人之陳述或其所本旁證已
    適於為有罪判斷之依據。復查刑事訴訟法第161 條已於91年
    2 月8 日修正公布，修正後同條第1 項規定：檢察官就被告
    犯罪事實，應負舉證責任，並指出證明之方法。因此，檢察
    官對於起訴之犯罪事實，應負提出證據及說服之實質舉證責
    任。倘其所提出之證據，不足為被告有罪之積極證明，或其
    闡明之證明方法，無從說服法官以形成被告有罪之心證，基
    於無罪推定之原則，自應為被告無罪判決之諭知。
  (二)公訴人認被告所為如附表二所示之行為係涉犯行使業務登載
    不實文書罪嫌，無非係以該等買賣業經證人乙○○到庭證稱
    並未授權等情明確，且有被告所書之委託書在卷可稽等為主
    要論據。
  (三)惟訊據被告雖就附表二所示之委託書均為伊填寫等事實固坦
    承不諱，惟仍堅詞否認有何行使業務登載不實文書之犯行，
    堅稱：附表二之賣出係因伊傳真自白書予乙○○後，應乙○○之要求儘速將虧損停止、確定應賠償之金額，才會賣出，
    並且當日均有向乙○○做成交回報等語。經查：
    1.經本院勘驗被告與乙○○各次交易錄音記錄（見偵查卷第
      59頁所載、附於68-1頁之光碟），顯示：(1)因電話起始均
      係稱呼對象為「溫小姐」，可推認係被告與證人乙○○之
      對話，(2)於「3.31...8.51.WAV」、「4.0213.32與40.WAV
      」、「將康和04出清.WAV 」等檔案中，可知被告自93年3
      月31日起與證人乙○○即已通知證人乙○○欲出清甲○○
      帳戶內權證，且於同年4月1日、4月2並向證人乙○○賣出
      回報等情，此有本院94年 9月16日勘驗筆錄在卷可稽；是
      被告賣出如附表二所示股票，亦係證人乙○○所知悉，且
      行政院金融監督管理委員會亦同此認定，此有該會93年8
      月12日金管證二字第0930003880號處分書在卷可佐。
    2.且證人乙○○亦於本院證稱：於93年3 月27日確實已經收
      受被告傳真之自白書，知悉被告有未經授權如附表一所示
      之買進股票，故並要求被告以同法自行賣出處理，以負責
      損失等語（見本院94年6月13日筆錄第4頁）；再以前開自
      白書倒數第4 行上即已書明「明松還是尊重你的決定在週
      一全數賣出出清」等字，而證人乙○○亦無任何反對之意
      思表示；且附表二所示者亦均係「賣出」、無一屬於「買
      進」，與一般出清停損之動作相合等情以參；顯係被告如
      附表二之賣出乃應證人乙○○之要求，為釐清賠償損失、
      回復原狀所為，是被告主觀上即已認定係經「證人乙○○
      之賣出授權」，而無「不實登載」之故意至明。自不得純
      以賣出之實際價格為證人乙○○所不知為不利於被告之認
      定。
  (四)此外又查無其他積極證據，足認被告確有行使業務登載不實
    文書之情事，尚屬不能證明被告犯罪，依法原應諭知無罪之
    判決。惟公訴意旨認此部分與前開有罪部分有連續犯之裁判
    上一罪關係，依審判不可分原則，爰不另為無罪之諭知，併
    此敘明。
據上論斷，應依刑事訴訟法第299條第1項前段，刑法第56條、第
216條、第215條、第41條第1項前段，罰金罰鍰提高標準條例第1
條前段、第2條，判決如主文。
本案經檢察官張志全到庭執行職務
中　　華　　民　　國　　94　　年　　10　　月　　3 　　日
                  刑事第四庭  審判長法　官  劉慧芬
                                    法　官  黎惠萍
                                    法　官  郭惠玲
如不服本判決，應於判決送達後10日內，向本院提出上訴狀。
上正本證明與原本無異。
                                    書記官  鄭雅文
中　　華　　民　　國　　94　　年　　10  　月　　12　　日
附錄本案論罪科刑法條全文：
刑法第215條
從事業務之人，明知為不實之事項，而登載於其業務上作成之文
書，足以生損害於公眾或他人者，處3 年以下有期徒刑、拘役或
5 百元以下罰金。
刑法第216條
行使第210 條至第215 條之文書者，依偽造、變造文書或登載不
實事項或使登載不實事項之規定處斷。
附表一：
┌────────────┬──┬──┬───┬───┐
│時間                    │交易│證券│限價  │股　數│
│                        │種類│名稱│（元）│      │
├────────────┼──┼──┼───┼───┤
│93年3月15日上午10時11分 │買進│康和│3.45  │99,000│
├────────────┤　　│　　├───┼───┤
│93年3月15日上午10時13分 │　　│　　│3.5   │99,000│
├────────────┤　　│　　├───┼───┤
│同上　　　　　　　　　　│　　│　　│3.6   │99,000│
├────────────┤　　│　　├───┼───┤
│93年3月15日上午10時14分 │　　│　　│3.65  │25,000│
├────────────┤　　│　　├───┼───┤
│93年3月15日下午1時29分　│　　│　　│3.75  │34,000│
├────────────┼──┼──┼───┼───┤
│93年3月16日下午1時21分  │買進│元大│2.4   │99,000│
├────────────┼──┼──┼───┼───┤
│93年3月16日上午9時55分　│買進│康和│3.6   │5,000 │
├────────────┤　　│　　├───┼───┤
│93年3月16日上午9時27分　│　　│　　│3.6   │1,000 │
├────────────┤　　│　　├───┼───┤
│　　　　　　　　　　　　│　　│　　│3.51  │1,000 │
├────────────┤　　│　　├───┼───┤
│93年3月16日上午9時28分　│　　│　　│3.5   │11,000│
├────────────┤　　│　　├───┼───┤
│93年3月16日上午10時33分 │　　│　　│3.5   │42,000│
├────────────┤　　│　　├───┼───┤
│同上　　　　　　　　　　│　　│　　│3.6   │99,000│
├────────────┼──┼──┼───┼───┤
│93年3月18日上午11時3分  │賣出│元大│2.55  │99,000│
├────────────┼──┼──┼───┼───┤
│93年3月19日下午1時3分   │買進│建華│3.8   │50,000│
└────────────┴──┴──┴───┴───┘
附表二：
┌────────────┬──┬──┬───┬───┐
│時間                    │交易│證券│限價  │股　數│
│                        │種類│名稱│（元）│      │
├────────────┼──┼──┼───┼───┤
│93年3月31日上午8時53分  │賣出│康和│1.9   │16,000│
├────────────┤　　│　　├───┼───┤
│93年4月1日上午8時37分   │　　│　　│1.95  │99,000│
├────────────┤　　│　　├───┼───┤
│93年4月1日上午9時53分　 │　　│　　│2     │99,000│
├────────────┤　　│　　├───┼───┤
│93年4月2日上午11時14分  │　　│　　│1.95  │99,000│
├────────────┤　　│　　├───┼───┤
│93年4月2日上午11時14分　│　　│　　│1.95  │99,000│
├────────────┤　　│　　├───┼───┤
│93年4月2日下午12時31分　│　　│　　│1.95  │4,000 │
├────────────┤　　│　　├───┼───┤
│93年4月2日下午12時46分　│　　│　　│1.95  │99,000│
├────────────┼──┼──┼───┼───┤
│93年4月2日下午2時5分　  │賣出│建華│2     │4,000 │
├────────────┤　　│　　├───┼───┤
│93年4月2日下午1時21分　 │　　│　　│2.15  │33,000│
├────────────┤　　│　　├───┼───┤
│93年4月2日下午1時25分　 │　　│　　│2     │13,000│
└────────────┴──┴──┴───┴───┘
